臺灣高等法院民事判決　　　　　　　　　　94年度再字第21號
再審原告　　國華人壽保險股份有限公司
法定代理人　翁一銘
再審被告　　甲○○原名陳峻岳.
上列當事人間給付保險金事件，再審原告對於中華民國93年11月
2日本院92年度保險上字第69號確定判決，提起再審之訴，本院
判決如左：
  主  文
再審之訴駁回。
再審訴訟費用由再審原告負擔。
  事實及理由
一、本件再審原告主張：再審原告發現台灣省自來水公司第7區
    管理處觀光課提供之「澄清湖溺水資料表」上記載：91年1
    月23日08：05陳勝魁在第2抽水站前左側跳湖自殺等內容，
    此項證物原審未經斟酌，如經斟酌再審原告顯可受有利之裁
    判。又原確定判決有下列適用法規顯有錯誤情形：原確定判
    決僅憑再審被告所提出之檢察官相驗證明書，即逕認陳勝魁
    為意外死亡，惟再審被告就權利發生事實即被保險人如何遭
    受外來、突發之意外傷害事故，及該意外傷害事故如何致陳
    勝魁於死亡之因果關係事實，均未能舉證以實其說，原確定
    判決自有判決不適用民事訴訟法第277條證據法規之違誤。
    又再審被告於警詢時陳稱：「我不知道他為何會落水‧‧‧
    」、「我不知道他是否有輕生念頭‧‧‧」等語，詎原確定
    判決就此並未於判決理由項下表示意見，自有判決不備理由
    之違法。本件依被保險人之身高、現場護欄等措施觀之，陳
    勝魁不可能失足落水死亡，乃原確定判決逕認「該護欄高度
    應僅約及其膝蓋之高度」云云，有判決不備理由之違法。臺
    灣高雄地方法院檢察署於民國（下同）93年5月5日函覆原審
    法院，其中言及「家屬亦供稱死者生前無輕生之念頭」等語
    ，此與再審被告於警詢時陳稱：「我不知道他是否有輕生念
    頭」等語顯有不合，原確定判決就此未於判決理由項下表示
    意見，亦有判決不適用法規及不備理由之違法。本件鄭兆峰
    檢驗員僅憑屍體外觀觀察發現死者口鼻有大量液泡溢出，進
    而認定陳勝魁係「意外死亡」，自屬個人之推測意見，乃原
    確定判決未予察明，遽而認定陳勝魁係意外死亡，未就此於
    理由項下表示意見，有判決不備理由之違法。本件中南海大
    廈管理委員會93年3月22日之復函及該大廈管理總幹事吳吉
    慶之證詞，均屬傳聞陳述，詎原確定判決仍以該函為證，洵
    有判決不適用證據法則之違法。爰提出澄清湖溺水資料表影
    本乙紙為證，依民事訴訟法第496條第1項第1款、第13款規
    定，提起再審之訴等語。並聲明：(一)原確定判決廢棄。(二)上
    開廢棄部分，再審被告於前審程序第一審之訴駁回。(三)再審
    訴訟費用由再審被告負擔。
二、本院未經言詞辯論，再審被告並未提出書狀作何聲明或陳述
    。
三、按當事人提起再審之訴，以發見未經斟酌或得使用之證物為
    理由者，必以該證物若經斟酌可受較有利益之裁判者為限，
    民事訴訟法第496條第1項第13款定有明文。本件再審原告以
    發見：台灣省自來水公司第7管理處觀光課所提供之「澄清
    湖溺水資料表」為由，認原確定判決有民事訴訟法第496條
    第1項第13款所規定之再審事由。該資料表備註欄雖記載陳
    勝魁「跳湖自殺」，但該資料表僅係台灣省自來水公司第7
    管理處觀光課關於溺水者之記載資料，該觀光課依法並無調
    查溺水原因之權責與義務，其實務運作上亦未對於溺水原因
    詳加調查，故將該表上所列四位死者均記載為跳湖自殺，因
    此，該資料表無法證明陳勝魁之溺水原因確為自殺，縱經斟
    酌，再審原告亦未能受較有利益之判決。再審原告以發見未
    經斟酌之上開資料表為由，依民事訴訟法第496條第1項第13
    款規定提起本件再審之訴，為無理由。
四、次按民事訴訟法第496條第1項第1款所謂適用法規顯有錯誤
    ，係指確定判決所適用之法規顯然不合於法律規定，或與現
    尚有效之判例、解釋顯然違反者而言，不包括認定事實錯誤
    、取捨證據失當、判決不備理由及在學說上諸說併存致發生
    法律上見解歧異等情形在內。本件再審原告主張適用法規顯
    有錯誤據之再審理由，無非係指摘原確定判決之認定事實錯
    誤、取捨證據失當等情形，依前開說明，其依民事訴訟法第
    496條第1項第1款所謂適用法規顯有錯誤為由提起本件訴訟
    ，亦為無理由。
五、綜上所述，本件再審原告提起再審之訴，顯無理由，爰不經
    言詞辯論，逕以判決駁回之。
六、依民事訴訟法第502條第2項、第78條，判決如主文。
中　　華　　民　　國　　94　　年　　5 　　月　　12　　日
                  民事第五庭審判長法　官　林丁寶
　　　　　　　　　　　      　　　法　官  陳博享
　　　　　　　　　　　      　　　法　官  高鳳仙
正本係照原本作成。
如不服本判決，應於收受送達後20日內向本院提出上訴書狀，其
未表明上訴理由者，應於提出上訴後20日內向本院補提理由書狀
（均須按他造當事人之人數附繕本）上訴時應提出委任律師或具
有律師資格之人之委任狀；委任有律師資格者，另應附具律師資
格證書及釋明委任人與受任人有民事訴訟法第466條之一第一項
但書或第二項（詳附註）所定關係之釋明文書影本。
中　　華　　民　　國　　94　　年　　5 　　月　　16　　日
　　　　　　　　　　　　　　　　　書記官　黃慶霽
附註：
民事訴訟法第四百六十六條之一（第一項、第二項）：
對於第二審判決上訴，上訴人應委任律師為訴訟代理人。但上訴
人或其他法定代理人具有律師資格者，不在此限。
上訴人之配偶、三親等內之血親、二親等內之姻親，或上訴人為
法人、中央或地方機關時，其所屬專任人員具有律師資格並經法
院認為適當者，亦得為第三審訴訟代理人。
